【裁判字號】    89,上訴,116
【裁判日期】    890608
【裁判案由】    毒品危害防制條例等
【裁判全文】
臺灣高等法院臺中分院刑事判決          民國八十九年度上訴字第一一六號
    上  訴  人  臺灣臺中地方法院檢察署檢察官
    上  訴  人
    即  被  告  庚○○
                        住台中.
                        身分證.
    選任辯護人  吳  闖  律師
    被      告  甲○○  男二十.
                        住台中.
                        身分證.
                        （另案在台灣台中監獄執行中）
    選任辯護人  徐湘生  律師
右上訴人等因被告等違反毒品危害防制條例等案件，不服台灣台中地方法院中華民國
八十八年十二月五日第一審判決（民國八十八年度訴字第一七一二號，起訴案號：台
灣台中地方法院檢察署民國八十八年度偵字第一三九一一號），提起上訴，本院判決
如左：
    主      文
原判決關於庚○○部分撤銷。
庚○○連續販賣第一級毒品，處有期徒刑拾年，扣案之海洛因肆小包（淨重貳點柒陸
公克）沒收銷燬之，0000－000000號行動電話壹具、分裝袋壹包及販賣毒
品所得新台幣仟元均沒收，其中新台幣仟元如全部或一部不能沒收，以其財產抵
償之。又偽造署押，足以生損害於公眾及他人，處有期徒刑肆月，台中市警察局刑警
隊逮捕通知及偵訊筆錄上偽造之「乙○○」署押均沒收。主刑部分應執行有期徒刑拾
年貳月。
其他上訴駁回。
    事      實
庚○○綽號「仔仔」，意圖營利，基於販賣第一級毒品海洛因之概括犯意，於民國（
下同）八十八年間，在不詳地點，向不詳之人，一次購入多包之海洛因後，以所帶
之0000－000000號行動電話作為連絡交易毒品之工具，先於八十八年六月
二日二十四時，在台中市○○路與繼光街口一處公寓內，以新台幣（下同）三千元之
價格，販賣一包海洛因予己○○。嗣己○○於八十八年六月三日二十時二十分許，因
販賣海洛因（已另行起訴）為警查獲，供出海洛因係向庚○○購買，並表明願意配合
警方緝毒，警方遂授意己○○於翌日（即同年月四日）打電話予庚○○佯稱要購買海
洛因，經庚○○應允，並約定交易之地點後，庚○○即於同日上午十一時三十分許，
帶海洛因四小包（淨重二‧七六公克）及分裝袋一包等物，並託請不知情之友人甲○○駕駛ＱＲ－二三二○號自用小客車，載至台中市○村路○○○○路口處附近，正
著手要販賣海洛因予己○○時，為埋伏在該處之警員當場查獲，並扣得上開物品及行
動電話一具、安非他命三小包（毛重七公克）、現金一萬二千元等。嗣庚○○為脫免
刑責，竟又另行起意，基於單一之犯意，接續在台中市警察局刑警隊之逮捕通知單及
偵訊筆錄上偽造「乙○○」之署名，足以生損害於台中市警察局偵查之正確性及乙○○。案經台中市警察局移送臺灣臺中地方法院檢察署檢察官偵查起訴。
    理      由
一、訊據上訴人即被告（以下簡稱為被告）庚○○對於其綽號叫「仔仔」，於八十八
    年間有購入多包海洛因及於前開時間有為警查獲上開毒品、行動電話等物品及嗣
    於台中市警察局時曾偽造乙○○之署押等事實均供認不諱（見本院卷第四十二頁
    至第四十三頁、及第九十九頁至第一百零一頁），惟矢口否認有販賣第一級毒品
    之犯行，辯稱：渠買入上開毒品海洛因係要供自己慢慢施用，並非要供販賣之用
    ，至案發當天（即八十八年六月四日）己○○雖有約渠出來，但並未說要向渠購
    買海洛因，渠未曾販賣海洛因給己○○。又偽造署押部分係渠於臺中地檢署應訊
    時自首的云云。惟查右開販賣海洛因之犯罪事實，業據證人己○○於警訊時證稱
    「我除向廖繼斌購買安非他命及海洛因外，亦有向廖繼斌之弟綽號『鳥仔』（或
    阿文）之女友綽號『仔仔』購買海洛因一次，這一次是八十八年六月二日二十四
    時，在台中市○○路與繼光街口一處公寓內，『仔仔』將海洛因一小包以三千元
    之代價，送至上開處所賣給我」「我於八十八年六月四日十一時二十分許，帶同
    貴組（指警方）至台中市○村路○○○○路口，查獲駕駛車號ＱＲ－二三二○號
    自小客車前來交易海洛因之『仔仔』及一名男子，現場有查扣海洛因、安非他命
    、行動電話、分裝袋、現金等物」各等語（見偵查卷第二十六頁）及於偵查時證
    稱「我是配合警方欲約廖繼斌之弟出來，因他亦有販毒，因我不知他弟電話，我
    只知『仔仔』，即他弟女友電話，我打她行動電話，接電話的是『仔仔』，我在
    電話中告訴她要三千元的東西，她反問我要海洛因或安非他命？我告訴她要海洛
    因，然後約在美村路與五權西路之牛排館見面，至現場後，見一名男子駕車載『
    仔仔』，那名男子我不認識」等語（見偵查卷第六十六頁）。查被告庚○○與證
    人己○○並無任何過節，業據其二人分別陳明在卷（見本院卷第四十三頁反面及
    第七十八頁），衡情證人己○○應無故意誣陷之理，故其上開證言應堪足採信。
    況被告庚○○於警訊時亦自白稱：「我今與甲○○共同於八十八年六月四日十一
    時二十分許，在台中市○村路○○○○路口因我持有毒品海洛因正要與己○○交
    易販賣給他時為警當場查獲到，警方當場在我身上皮包內查獲到海洛因三小包，
    另手持一包海洛因、安非他命三小包、分裝袋一包、行動電話0000－000
    000號一支、現金一萬二千元」等情以觀（見偵查卷第十八頁反面），足證被
    告此部分所辯顯係飾卸之詞，不足採信。此外復有扣案之上開海洛因、現金、行
    動電話及分裝袋等物品足稽，而該四小包海洛因經送請法務部調查局鑑定結果均
    係海洛因，亦有該局鑑定通知書影本一份附卷可稽（見原審卷第六十七頁）。次
    查苟被告並無販賣海洛因之犯行，其豈會帶四小包海洛因外出，且於案發當天
    到達上開與證人己○○約定之地點時，又會手持一包（另三包置於其皮包內）？
    並另帶有分裝袋一包？益證被告庚○○上開所辯顯係飾卸之詞，不足採信。至
    證人己○○嗣翻異前供，改稱係與被告庚○○合資一起向他人購買毒品，並非由
    其向被告庚○○購買等語，核係事後護之詞，並不足取。又被告庚○○雖供稱
    其每包海洛因係以三千元至五千元不等之價錢買入云云，但查其與己○○並無特
    殊交情，而販賣海洛因係死刑或無期徒刑之重罪，苟非從中牟利，其豈有甘冒重
    刑不顧，而連續販賣之理，足見其應具有營利之意圖甚明，其此部分所辯，亦不
    足取。第查被告庚○○偽造署押部分亦經證人即承辦警員戊○○結證在卷（見本
    院卷第五十七頁），並有台中市警察局刑警隊逮捕通知二份及偵訊筆錄一份在卷
    足按（見偵查卷第十八頁至第二十二頁），至被告庚○○雖辯稱其此部分犯行係
    其所自首云云，但為證人即台中地檢署之承辦書記官丁○○所否認（見本院卷第
    六十五頁），且經本院於八十九年三月三十日及同年五月十二日分別勘驗台中地
    檢署八十八年度偵字第一三九一一號、第一三九一三號偵查卷內之錄音帶並無八
    十八年六月四日之偵訊錄音，有勘驗筆錄二份足憑（見本院卷第六十頁及第八十
    頁），均不能證明被告庚○○有自首偽造署押之情事，是被告庚○○此部分所辯
    係避重就輕之詞，亦不足憑採。是罪證明確，被告庚○○之犯行堪以認定。
二、核被告庚○○第一次販賣海洛因部分所為係犯毒品危害防制條例第四條第一項之
    販賣第一級毒品既遂罪，其第二次販賣海洛因部分係證人己○○為配合警方始向
    被告庚○○偽稱購買海洛因，實際上並無購買毒品之真意，但被告於與己○○聯
    絡後，既已依約帶毒品前往交易，難謂無販賣毒品之故意，且已著手實施販賣
    毒品之行為，縱因遭埋伏之警察當場逮獲致未能真正完成買賣毒品之行為，應已
    成立販賣毒品未遂罪（最高法院八十五年三月十二日八十五年度第四次刑事庭會
    議決議參照）。是被告庚○○此部分所為係犯同條例第四條第五項、第一項之販
    賣第一級毒品未遂罪。公訴人認係犯同條第一項之販賣第一級毒品既遂罪，尚有
    誤會。又其先後二次犯行，犯罪構成要件相同，顯係基於概括犯意反覆為之，為
    連續犯，應依法從重論以販賣第一級毒品既遂罪。另其持有第一級毒品行為已為
    販賣之高度行為吸收，不另論罪。至其偽造陳佩羚之署名部分係犯刑法第二百十
    七條第一項之偽造署押罪，其先後在台中市警察局刑警隊逮捕通知單及偵訊筆錄
    上偽造署押，均包括在同一犯意之內，為單純一罪，公訴人認係連續犯，亦有誤
    會。另其所犯上開販賣第一級毒品罪及偽造署押罪等二罪間犯意各別，行為互異
    ，應分論併罰。又其第一次販賣海洛因部分雖未經起訴，但因與第二次販賣海洛
    因部分係屬具有連續關係之裁判上一罪，為起訴效力所及，本院自應併予審判。
    原審予以論罪科刑，固非無見，惟查被告庚○○並不構成侵占罪（詳如後述），
    原審認其另成立刑法第三百三十五條第一項之普通侵占罪，已有未合。次查公訴
    人認被告庚○○第二次販賣海洛因部分係成立既遂犯，原審認係成立未遂犯，而
    未說明認定係成立未遂犯之理由及未說明被告庚○○具有營利意圖之理由，亦有
    可議。被告庚○○上訴意旨否認有販賣第一級毒品之犯行，及指摘原判決就偽造
    署押部分未依自首之規定減輕其刑不當，雖均無理由，但原判決既有上述可議之
    處，應由本院將原判決關於被告庚○○部分予以撤銷改判。復查販賣第一級毒品
    罪為死刑或無期徒刑之罪，而被告庚○○僅販賣二次，其中一次僅得款三千元，
    另一次為未遂犯，且其係一介女流，年紀僅二十一歲（案發時），涉世未深，因
    交友不慎致犯本件販賣毒品之罪，情輕法重，其犯罪情狀，在客觀上尚可憫恕，
    本院認此部分如處法定低度刑期（無期徒刑）猶嫌過重，爰依刑法第五十九條之
    規定酌減其刑。茲審酌被告庚○○犯罪之動機、目的、手段、所生危害及犯後態
    度等一切情狀，分別量處如主文第二項所示之刑，並定其應執行刑，以示懲儆。
    又扣案之上開海洛因四小包係毒品，應依法宣告沒收銷燬之。另行動電話一支及
    分裝袋一包係供販賣毒品所用之物，應依法宣告沒收之。至其第一次販賣海洛因
    所得之三千元亦應依法宣告沒收，如全部或一部不能沒收時，以其財產抵償之。
    又台中市警察局刑警隊逮捕通知單及偵訊筆錄上之偽造「乙○○」署押，亦應依
    法宣告沒收。至另扣案之上開安非他命三小包及其餘之現金九千元，並不能證明
    係被告庚○○供販賣之用或犯罪所得之財物，且與本件無涉，故不予宣告沒收，
    均併此明。
三、公訴意旨以被告庚○○於前開時地為警查獲時出示乙○○之身分證應訊，而將乙○○所寄放之身分證侵占入己，因認被告庚○○此部分亦涉有刑法第三百三十五
    條第一項普通侵占之罪嫌云云。按普通侵占罪係以行為人將自己所持有他人之物
    予以處分或變易為所有意思，始足當之。查本件被告庚○○係於前開時、地為警
    查獲時，警方自其皮包內取出乙○○之身分證，其始自稱係乙○○，業據承辦警
    員戊○○及共同被告甲○○等二人分別證述在卷（見本院卷第四十五頁及第五十
    七頁），而該身分證係乙○○所寄放，亦據被告庚○○陳明在卷（見本院卷第四
    十三頁反面），準此尚難認被告庚○○有將該身分證處分或變易為所有之意思，
    核與侵占罪之構成要件不合。因公訴人認此部分與前開科刑之偽造署押部分係屬
    具有牽連關係之裁判上一罪，故不另為無罪之諭知，亦附此說明。
四、公訴意旨另以被告甲○○於前開時間駕駛一部ＱＲ－二三二○號自用小客車載共
    同被告庚○○至上開處所，欲販賣海洛因予己○○，因認被告甲○○亦涉有毒品
    危害防制條例第四條第一項販賣第一級毒品之罪嫌云云。按犯罪事實應依證據認
    定之，無證據不得推定其犯罪事實，刑事訴訟法第一百五十四條定有明文。又認
    定不利於被告之事實須依積極證據，苟積極證據不足為不利於被告事實之認定時
    ，即應為有利於被告之認定，更不必有何有利之證據（最高法院三十年上字第八
    一六號判例參照）。訊據被告甲○○矢口否認有販賣第一級毒品之犯行，辯稱：
    案發當天係庚○○對渠說要介紹女孩子給渠認識，渠始應庚○○之要求而載她至
    前開處所，渠事先並不知她要販賣海洛因給己○○，渠並不認識己○○云云。經
    查庚○○證稱「我案發當天係因順路為了省計程車費，始託甲○○載我到台中市
    ○村路○○○○路口處，甲○○並不知我帶有海洛因，也不知要去賣」等語（見
    本院卷第四十三頁、第七十七頁、第一百零一頁），證人己○○於警訊及本院調
    查時亦證稱「我並不認識甲○○」等語（見偵查卷第二十六頁反面及本院卷第七
    十七頁反面），參以證人己○○於前開時間連絡購買海洛因之對象為庚○○，並
    非被告甲○○等情以觀，足證被告甲○○上開所辯非虛。本件既無證據證明被告
    甲○○事先知悉庚○○係要販賣海洛因，即難遽令擔負共犯販賣海洛因之罪責。
    此外復查無其他確切證據足以證明被告甲○○確有共同販賣海洛因之犯行，其犯
    罪要屬不能證明，原審就被告甲○○部分為無罪之判決，核無違誤。檢察官上訴
    意旨仍執前詞，指摘原判決此部分不當，非有理由，應予駁回。
五、據上論斷，應依刑事訴訟法第三百六十九條第一項前段、第三百六十四條、第二
    百九十九條第一項前段、第三百六十八條、毒品危害防制條例第四條第一項、第
    十八條第一項前段、第十九條第一項、刑法第十一條前段、第二百十七條第一項
    、第五十五條、第五十六條、第五十九條、第五十一條第五款，罰金罰鍰提高標
    準條例第一條前段，判決如主文。
本案經檢察官丙○○到庭執行職務。
中      華      民      國    八十九     年      六       月     八     日
                                  臺灣高等法院臺中分院刑事第八庭
                                        審判長法  官  劉  榮  服
                                              法  官  林  輝  煌
                                              法  官  古  金  男
右正本證明與原本無異。
除被告庚○○對於偽造署押部分不得上訴及被告甲○○不得上訴外，餘均得上訴。
如不服本判決應於收受送達後十日內向本院提出上訴書狀，其未述上訴之理由者並
得於提起上訴後十日內向本院補提理由書（均須按他造當事人之人數附繕本）。
                                              書記官  林  玉  惠
中      華      民      國    八十九     年      六       月    十二    日
毒品危害防制條例第四條第一項：製造、運輸、販賣第一級毒品者，處死刑或無期徒
刑，處無期徒刑者，得併科新臺幣一千萬元以下罰金。
                                                                        Ｑ


司法院資訊處製作；財團法人民間司法改革基金會備份。
